最高法院刑事判決　　　　　　　　　　　　　　　九十三年度台上字第六四五一號
　　上　訴　人　台灣高等法院台中分院檢察署檢察官
　　上　訴　人
　　即　被　告　乙○○
　　　　　　　　　　　　（另案在台灣台中監獄執行中）
　　　　　　　　甲○○
　　　　　　　　　　　　（另案在台灣台中監獄執行中）
右上訴人等因被告等擄人勒贖案件，不服台灣高等法院台中分院中華民國九十三年三
月十日第二審判決（九十二年度上訴字第二０四０號，起訴案號：台灣台中地方法院
檢察署九十一年度偵字第一四九三七、一六八三九、一六八四０號），提起上訴，本
院判決如左：
    主  文
原判決撤銷，發回台灣高等法院台中分院。
    理  由
本件原判決撤銷第一審關於擄人勒贖部分之科刑判決，改判認上訴人即被告乙○○、
甲○○（下稱被告等二人）犯共同攜帶兇器竊盜、詐欺取財及意圖勒贖而擄人罪，依
牽連犯之規定，從一重論被告等二人以共同意圖勒贖而擄人罪，乙○○累犯，處有期
徒刑玖年；甲○○處有期徒刑柒年，並均宣告褫奪公權伍年，及諭知球棍壹支、電擊
棒壹支、黑色頭套壹個、手銬壹副、鉗子壹支均沒收，固非無見。
惟按：(一)、刑事訴訟法於民國九十二年二月六日公布增訂第二百八十七條之二規定：
「法院就被告本人之案件調查共同被告時，該共同被告準用有關人證之規定。」並於
同年九月一日施行。本件繫屬於原審法院時，上開規定業經施行，乃原審於歷次之審
判期日，就被告乙○○部分調查共同被告甲○○，及就被告甲○○部分調查共同被告
乙○○時，均未依前開規定準用人證之調查程序，俾使相互間立於證人之地位而為陳
述，致被告等二人無從對於具證人適格之他方行使正當之詰問權，其所踐行之訴訟程
序難謂適法。(二)、現行刑事訴訟法為保障被告之反對詰問權，排除具有虛偽危險性之
傳聞證據，以求實體真實之發見，於該法第一百五十九條第一項明定被告以外之人於
審判外之言詞或書面陳述，除法律有規定者外，不得作為證據。本件關於加重竊盜部
分，原判決係以被害人王美玲於警詢時之指述，為其主要憑據之一（見原判決第十頁
，理由二之(一)）。然查被害人之上開供詞，係屬被告以外之人於審判外之之陳述，按
諸前開說明，除有刑事訴訟法第一百五十九條第二項之除外情形，或符合同法第一百
五十九條之二、之三或之五所規定得為證據者外，不得作為證據。原判決未說明其符
合何項法律之規定，逕採為論罪之依據，於法亦有未合。(三)、有罪判決書記載之犯罪
事實及其論述之理由，相互牴觸者，即屬判決所載理由矛盾，依刑事訴訟法第三百七
十九條第十四款之規定，其判決當然為違背法令，足以構成撤銷之原因。原判決於事
實欄認定：被告等二人及共犯張慶洲（業經檢察官處分不起訴確定）等人意圖勒贖，
由被告甲○○夥同另四名不詳姓名之成年男子，於九十一年七月十三日擄綁被害人劉
五常後，將劉五常帶至不知情之陳朝進住處會商，被告乙○○與共犯張慶洲即佯裝居
間為劉五常與綁匪斡旋，張慶洲表示綁匪需索之贖金為一億元（新台幣，下同）；乙
○○則稱二千萬元。嗣因劉五常身體不適，尚未取贖即先予釋放，翌日劉五常復至陳
朝進住處，經磋商後，被告乙○○除要求贖金五百萬元外，並騙稱其出面斡旋須給予
二百五十萬元以為報酬，復佯稱共犯張慶洲也有出面處理，應同樣給予二百五十萬元
，否則不足以解決事情。劉五常與乙○○幾經折衝，迫於無奈，且陷於錯誤，應允以
一千萬元解決此次遭擄人勒贖之所有事情，其中五百萬元為給付歹徒之贖金，餘五百
萬元為給付乙○○、張慶洲之酬謝金。其後劉五常於給付六百萬元後，發覺有異，遂
報警查獲等情（見原判決第五至六頁，事實二之(二)）；並於理由內引用證人陳朝進於
檢察官偵查中證稱：「（九十一年）七月十四日當時劉五常、乙○○二人約好到我家
談賠償金之事，最後協調結果，五百萬元給歹徒，乙○○要二百五十萬元，張慶洲要
一百萬，但乙○○走後，我告訴劉五常，乙○○、張慶洲金額不同，怕以後會生爭端
，於是決定他們二人都為二百五十萬元。」等語為憑（見原判決第十九頁，理由二(二)
２之(4)）。然查證人陳朝進上開證言如果可信，被告乙○○佯稱：共犯張慶洲居中協
調等詞，向被害人劉五常索取之報酬應係一百萬元而非二百五十萬元。原判決關於被
告等二人詐欺之數額部分，其認定之犯罪事實與所載之理由不相適合，非無證據上理
由矛盾之違誤。(四)、共同正犯中之同謀犯，因其並未參與犯罪構成要件之實施行為，
僅係以參與犯罪之謀議為成立犯罪之要件，故就其參與謀議之事實，自須經嚴格之證
明，始足據為斷罪之基礎。原判決認定：本件擄人勒贖之交通工具即被害人王美玲所
有之車號２Ｓ｜８９１３號廂型自用小客車，係被告乙○○夥同綽號「阿南」者，於
九十一年七月十二日下午四時許，由乙○○負責把風，綽號「阿南」者持可為兇器使
用之鉗子一支，在台中市○○區○○路三段與市○○○路口附近所竊取等情，倘屬無
訛，則因被告甲○○對竊盜罪構成要件之具體行為並未參與實施，欲論為共同正犯，
應以其參與謀議，而與乙○○及綽號「阿南」之共犯，有共同犯竊盜罪之意思聯絡為
必要。原判決就此係以「被告甲○○已承認因無交通工具可供作為強擄告訴人劉五常
使用，由乙○○借伊車子作為教訓劉五常，並稱知道是偷來的車子等語。甲○○以無
交通工具，而向乙○○借車子，並於借用之時，即知道是偷來的，其就竊取小客車作
為強擄劉五常之工具，顯已事先有謀議，並推由乙○○負責竊取，則其就竊取前開廂
型自用小客車犯行部分，與被告乙○○、『阿南』具有犯意聯絡而為共謀共同正犯，
雖未至行竊現場實際參與竊盜車輛行為之實施，但不影響其與被告乙○○、『阿南』
成立攜帶兇器竊盜罪之共同正犯」等由，資為其所憑之論據（見原判決第十頁末十行
，理由二之(一)）。然查竊盜與收受贓物係不同之犯罪行為，刑法上各設有不同之處罰
規定，被告甲○○縱係知贓而向乙○○借用上開車輛，應屬收受贓物之問題。原判決
對於被告甲○○與乙○○及綽號「阿南」者有共同犯竊盜罪之犯意聯絡一節，並未詳
加調查論斷，僅以甲○○知贓收受，即為其事前共謀竊盜之推定，尚嫌速斷，難認已
符採證法則，併有調查職責未盡及判決理由不備之違背法令。以上或為被告乙○○上
訴意旨所指摘，或為本院得依職權調查之事項；檢察官及被告甲○○亦上訴表示不服
，應認原判決有撤銷發回之原因。
據上論結，應依刑事訴訟法第三百九十七條、第四百零一條，判決如主文。
中　　　華　　　民　　　國　　九十三　　年　　 十二 　　月　　　三　　　日
                              最高法院刑事第九庭
                                  審判長法官  林　增　福
                                        法官  邵　燕　玲
                                        法官  陳　世　雄
                                        法官  陳　朱　貴
                                        法官  吳　三　龍
      右正本證明與原本無異
                                              書  記  官
中　　　華　　　民　　　國　　九十三　　年　　 十二 　　月　　　九　　　日
                                                                        Ｑ
